【裁判字號】    88,訴,2516
【裁判日期】    890321
【裁判案由】    毒品危害防制條例等
【裁判全文】
臺灣高雄地方法院刑事判決                        八十八年度訴字第二五一六號
    公  訴  人  臺灣高雄地方法院檢察署檢察官
    被      告  甲○○
    指定辯護人  乙○
右列被告因毒品危害防制條例等案件，經檢察官提起公訴（八十八年度偵字第二八一
九一號、八十八年度偵字第二六六九五號、八十八年度偵字第二八七五五號），暨移
送併辦（八十八年度偵字第二九三七三號），乙○判決如左：
    主  文
甲○○連續販賣第二級毒品，累犯，處有期徒刑捌年。扣案之空夾鏈袋拾個，均沒
收；又所得財物新台幣貳仟元（未扣案）沒收，如全部或一部不能沒收時，以其財產
抵償之。被訴收受贓物罪部分無罪。
    事  實
一、甲○○曾於民國八十三年間，因違反麻醉藥品管理條例案件，經法院判處有期徒
    刑三月確定，於八十四年一月十二日易科罰金執行完畢，猶不知悔改，復基於意
    圖營利之概括犯意，連續於八十八年十月七日晚上八時許，及同年十月二十七日
    晚上十時三十分許，分別在高雄市三民區尖美百貨公司附近某處及高雄市前鎮區
    鎮川四巷一一六號附近公園內某處，以每小包新台幣（下同）一千元之價格，販
    賣第二級毒品安非他命各一小包與戊○○共二次。嗣於八十八年十月三十日下午
    四時十分許，戊○○在高雄市前鎮區鎮川四巷一一六號為警查獲，供出毒品來源
    係購自甲○○，甲○○又剛好前往上址找戊○○，而為警當場查獲，並扣得其所
    有之空夾鏈袋十三只。
二、案經高雄縣警察局鳳山分局及高雄市政府警察局苓雅分局移送臺灣高雄地方法院
    檢察署檢察官偵查起訴及移送併案審理。
    理  由
壹、有罪部分：
一、訊據被告甲○○矢口否認有販賣第二級毒品安非他命之犯行，辯稱：我沒有販賣
    過安非他命給戊○○，不知道他為何如此說云云。惟查：（一）證人戊○○於警
    訊時即供稱：「我吸食的安非他命是向甲○○購買的，共向甲○○購買二次安非
    他命，每次向甲○○購買一小包一千元，每次均是甲○○打電話給我看要不要買
    安非他命」「我第一次向甲○○購買安非他命一包新台幣一千元，時間在八十八
    年十月七日二十時左右，是甲○○打行動電話給我，約我在高市尖美百貨附近交
    易，第二次在八十八年十月二十七日二十二時三十分許，甲○○打行動電話給我
    問我要不要買安非他命，我向甲○○購買一小包，新台幣一千元，電話中我叫甲○○至我家附近公園內交易，過一會兒甲○○就坐計程車來交易」等語；嗣於偵
    查中仍指證：「十月七日及十月二十七日向甲○○買安非他命二次，每次一千元
    ，十月七日是晚上八、九點在尖美附近大豐二路旁向他購買，十月二十七日是晚
    上十時三十分在我家附近的小公園內向他購買」「甲○○打我行動電話0000
    000000號給我，我講好要買一千元，他就帶來賣我」云云（詳見八十八年
    度偵字第二六六九五號偵查卷第十二頁反面至第十五頁）；另於乙○審理中仍當
    面指稱：「我確實有向甲○○購買過二次安非他命，每次一千元，一次是在我家
    附近的公園，一次是在尖美百貨公司附近」「他都是先打我的手機電話，問我要
    不要買安非他命，我答應再約定交易地點，二次他都是單獨前往」等語（見乙○
    八十九年一月二十七日訊問筆錄），前後就購買之時間、地點、數量、價格及聯
    絡方式，均始終一致，堪認其指證各節，應非虛詞。（二）被告於審理中先則辯
    稱：是戊○○跟我要的，在十月間向我要過二次，一次是我拿去他家門口，一次
    是我拿去尖美百貨前路邊交給他的云云（見乙○八十九年一月十八日訊問筆錄）
    ，嗣又改稱：我有打手機電話找戊○○，但是跟他要錢，不是談論交易毒品，我
    沒有販賣過毒品給他，也沒有送給他毒品，不知道他為何說我賣安非他命給他等
    語（見乙○八十九年一月二十七日訊問筆錄），前後供詞反覆不一，自難採為真
    實。惟被告所稱曾於八十八年十月間交付過安非他命二次給證人戊○○，一次在
    他家門口，一次在尖美百貨公司前路邊等情，核與證人戊○○指證交易之時間、
    地點情節大致相符，足徵證人戊○○上開所為對被告不利之指證，顯與事實相符
    ，應堪採信。（三）此外，復有被告所有空夾鏈袋十三個扣案可資佐證，上開夾
    鏈袋與證人戊○○為警查獲時所持有之安非他命殘渣袋一個完全相同，已據證人
    戊○○於偵查中證述屬實（見同上偵查卷第十三頁），堪認應係供預備分裝安非
    他命販賣所用之物，被告雖辯稱係買來裝錢幣之用云云，但並無任何錢幣裝載其
    內，且承裝錢幣亦無需一次購買十三只空夾鏈袋，是其所辯無非事後卸責之詞，
    不足採信。綜上所述，本件事證已臻明確，被告僅以空言否認有販賣安非他命情
    事，委無足取，被告犯行洵堪認定。
二、核被告甲○○所為，係犯毒品危害防制條例第四條第二項之販賣第二級毒品安非
    他命罪。其販賣前持有安非他命之低度行為，應為販賣之高度行為所吸收，不另
    論罪。被告先後二次販賣安非他命之犯行，時間緊接，犯罪構成要件相同，顯係
    基於概括之犯意反覆為之，應依連續犯之規定，論以一罪，並依法加重其刑。又
    被告曾於八十三年間，因違反麻醉藥品管理條例案件，經法院判處有期徒刑三月
    確定，於八十四年一月十二日易科罰金執行完畢之事實，業據其供明在卷，並有
    臺灣高雄地方法院檢察署刑案資料查註紀錄表及乙○刑事被告全國前案紀錄表附
    卷可憑，茲於執行完畢後，五年以內再犯有期徒刑以上之本罪，為累犯，應依刑
    法第四十七規定加重其刑。其有二種以上刑之加重，應依刑法第七十條規定，遞
    加之。惟販賣第二級毒品罪之法定最重本刑為無期徒刑，是其最高度依法不得加
    重，併此敘明。爰審酌被告販賣安非他命，危害他人身心健康至鉅，惡性不輕，
    且犯後飾詞卸責，未見悔意，惟念其僅販毒二次，數量不多，所生危害尚非重大
    等一切情狀，量處如主文所示之刑。扣案之空夾鏈袋十三個，為被告所有，供其
    預備分裝安非他命販賣所用之物，併依刑法第三十八條第一項第二款規定，宣告
    沒收之。又被告連續以每小包一千元之價格，販賣第二級毒品安非他命與戊○○
    二次，雖未扣案，仍應依毒品危害防制條例第十九條第一項之規定沒收，如全部
    或一部不能沒收時，因係現款，故應以其財產抵償之。
三、公訴意旨及移送併辦意旨另以：被告甲○○基於意圖營利之概括犯意，自八十八
    年六月十四日起至同年九月中旬某日止，多次在高雄市○○區○○路六三三巷一
    之一號及高雄市○○區○○路尖美百貨公司附近等處，以每小包一千元至五千元
    不等之價格，販賣第二級毒品安非他命與庚○○、己○○施用。因認被告甲○○
    此部分亦涉犯毒品危害防制條例第四條第二項之販賣第二級毒品安非他命罪嫌云
    云。
四、按犯罪事實應依證據認定之，無證據不得推定其犯罪事實，刑事訴訟法第一百五
    十四條定有明文。又「認定不利於被告之事實，須依積極證據，茍積極證據不足
    為不利於被告之認定時，即應為有利於被告之認定」「共同被告所為不利於己之
    供述，固得採為其他共同被告犯罪之證據，惟此項不利之供述，依刑事訴訟法第
    二百七十條第二項之規定，仍應調查其他必要之證據，以察其是否與事實相符，
    自難專憑此項供述，為其他共同被告犯罪事實之認定（最高法院三十年上字第八
    一六號、三十八年上字第二四二三號判例參照）。
五、本件公訴人認被告甲○○涉有此部分販賣第二級毒品安非他命之犯行，無非以證
    人庚○○、己○○於警訊之證述，為其論罪依據。惟訊據被告甲○○堅詞否認有
    此部分販賣安非他命之犯行，辯稱：我沒有販賣安非他命給庚○○，己○○是我
    和他一起出資，由我出面購買，再一起施用云云。經查：（一）證人庚○○固於
    警訊時陳稱：「我所吸食之安非他命是於八十八年六月十四日下午四時許向甲○○以新台幣一千元之價格購得一包安非他命（在他家向他購買）」等語，惟並無
    其他補強證據為佐，且經乙○合法傳拘，證人庚○○均未到庭供證交易毒品情節
    ，顯無法查證被告此部分犯行是否屬實，警方又未循線在被告身上或住處查扣任
    何毒品或販賣工具，顯不得僅憑證人庚○○片面之指訴，遽採為被告甲○○有此
    部分販賣安非他命犯行之認定。（二）證人己○○於警訊時係證稱：「我所吸食
    的安非他命是向甲○○購買的，我共向甲○○購買三次，時間是八十八年八月中
    旬至八十八年九月中旬止，以新台幣一千元至五千元間交易，都是我打甲○○的
    行動電話，約在三民區○○路尖美百貨公司附近的一家超商前交易」等語，惟於
    乙○審理中則陳稱：「是我拿錢叫他幫我購買的，我和他是在勒戒所認識的，我
    在八十八年八月十六日勒戒完畢出所，出所後過沒幾天，他就搬來住在我家，住
    不到一個月，在住我家時，我拿錢叫他幫我購買，買來和他一起吸用，共叫他幫
    我購買三、四次，每次一、二千元不等，他和販賣者約好地點，我再陪他去，三
    次都在尖美百貨附近的一家便利商店前交易」云云（見乙○八十九年一月十九日
    訊問筆錄），前後就被告甲○○是否販賣安非他命之重要情節，供述不一，顯有
    瑕疵，自難專憑此項供述，遽為被告甲○○不利事實之認定。且僅據證人己○○
    單方面前後不一之供述，遽為他人犯罪之認定，在證據法則上亦有誣陷之虞，其
    積極證據顯不足為不利於被告甲○○之認定。此外，復查無其他確切證據足資證
    明被告甲○○有販賣安非他命予庚○○、己○○之情事，此部分犯罪即屬不能證
    明，本應為無罪之諭知，惟因公訴意旨及移送併辦意旨認此部分與前開有罪部分
    係屬連續犯之裁判上一罪關係，爰不另為無罪之諭知，附此敘明。
貳、無罪部分：
一、公訴意旨又以：被告甲○○明知綽號「黑仔」於八十八年六月十七日，在高雄市
    小港區○○路六九一巷口竊取之機車，係屬來源不明之贓車，竟仍收受騎用，嗣
    於同年六月十八日，在高雄縣鳳山市○○路上時為警查獲，因認被告甲○○另涉
    犯刑法第三百四十九條第一項之收受贓物罪嫌等語。
二、按犯罪事實應依證據認定之，無證據不得推定其犯罪事實，又不能證明被告犯罪
    者，應諭知無罪之判決，刑事訴訟法第一百五十四條、第三百零一條第一項定有
    明文。復按刑事訴訟法上所謂認定犯罪事實之證據，係指足以認定被告確有犯罪
    行為之積極證據而言，如未能發現相當證據或證據不足以證明，自不能以推測或
    擬制之方法，以為裁判基礎，最高法院二十九年上字第三一０五號及四十年台上
    字第八六號分別著有判例；又認定不利於被告之事實，須依積極證據，茍積極證
    據不足為不利被告之認定時，即應為有利於被告之認定，更不必有何有利之證據
    ，最高法院三十年上字第八一六號判例參照。又刑法第三百四十九條第一項收受
    贓物罪之成立，以明知為他人犯財產上之罪，所取得之財物，而故意收受始足當
    之，若對於所收財物是否為贓物並無認識，即不構成該罪。
三、本件公訴人認被告甲○○涉犯刑法第三百四十九條第一項之收受贓物罪嫌，無非
    以前開起訴書所載之機車，經查係丙○○所有而失竊之物，業據被害人丙○○於
    警訊時指訴綦詳，並有車輛竊盜、車牌失竊資料個別查詢報表及贓物認領保管收
    據一紙附卷可稽，參以被告甲○○亦未提供該「黑仔」之真實姓名年籍以供查證
    ，及騎乘該機車被警查獲時，並未懸掛車牌等情，為其主要論據。惟訊據被告甲○○堅決否認有何收受贓物之犯行，辯稱：該車是綽號「黑仔」所騎用，他向我
    說是丙○○的兒子所有，她兒子在當兵，將車借他，他有鑰匙就將該車騎出使用
    ，由他載我，後來車子沒油，又沒有掛車牌，被警攔檢，他沒有帶駕照，才由我
    出面承擔，實際並不是我向他借用等語。經查：被告所辯前開機車係綽號「黑仔
    」所騎用，而綽號「黑仔」確有其人乙情，已據證人丙○○到庭證述：我在八十
    八年六月十七日上午十時左右，在我家門前發現機車遺失，因我的車子有上鎖，
    所以確定失竊，在同年六月二十日向小港分局漢民派出所報案，後來被告騎用被
    警查獲，扣留在五甲派出所，被告有到我家告訴我該車是一名綽號「黑仔」的男
    子借給他的，我知道該綽號「黑仔」的男子，他是我兒子的同學，與我兒子同齡
    ，大約二十三歲左右等語甚明（見乙○八十九年一月十八日訊問筆錄），核與被
    告所辯上情大致相符，堪認被告所辯確有綽號「黑仔」其人，尚非不足採信。又
    被告被警查獲當天，係騎用另外一部壞的車，由綽號「黑仔」騎用未掛車牌之系
    爭機車，在後面幫被告推行，嗣經警攔檢後，因未戴安全帽及騎用未掛車牌之機
    車而由被告出面接受舉發，此經承辦警員丁○○到庭證述：我們在八十八年六月
    十八日，在鳳山市○○路與沿海路口攔檢，當時被告與其他三人共騎二部機車，
    前部車壞掉，由後一部車推行，被告是騎用第一部車，當天我們是舉發他未掛車
    牌及未戴安全帽，後來查扣該車後，經電腦查詢才知車主已報失竊等語屬實（見
    乙○八十九年三月七日審判筆錄），並有高雄縣警察局舉發違反道路交通管理事
    件通知單影本一紙及現場照片一幀附卷為佐，足徵被告確係騎用第一部壞的機車
    ，而非本案系爭贓車甚明，且被告既與其他三人同行，竟敢出面接受違反道路交
    通事件舉發，益徵其確信該車之來源應無問題，所辯無贓物之認識云云，應非虛
    詞，不能僅憑其在上開舉發違反道路交通管理事件通知單上簽名及無法供明該綽
    號「黑仔」之詳細年籍，遽認其有騎用失竊之機車及有贓物之認識。此外，復查
    無其他足以證明被告收受贓物犯罪之積極證據，此部分犯罪要屬不能證明，自應
    為無罪之諭知。
據上論斷，應依刑事訴訟法第二百九十九條第一項前段，毒品危害防制條例第四條第
二項、第十九條第一項，刑法第十一條前段、第五十六條、第四十七條、第七十條、
第三十八條第一項第二款，判決如主文。
本案經檢察官蕭博文到庭執行職務。
中    華    民    國    八十九    年       三       月      二十一      日
                              臺灣高雄地方法院刑事第六庭
                                  法  官    裕  斗
右正本證明與原本無異。
如不服本判決應於送達後十日內向乙○提出上訴狀。
                                  書記官  蔡  琬  玲
中    華    民    國    八十九    年       三       月      二十二      日
附錄本案論罪科刑法條全文：
毒品危害防制條例第四條第二項：
  製造、運輸、販賣第二級毒品者，處無期徒刑或七年以上有期徒刑，得併科新臺幣
  七百萬元以下罰金。


司法院資訊處製作；財團法人民間司法改革基金會備份。
